臺灣高等法院民事裁定
110年度抗字第245號
抗  告  人  陳姿穎  
上列抗告人與相對人洪崇盛間請求排除侵害事件，抗告人對於民
國109年11月26日臺灣新北地方法院109年度訴字第1642號裁定提
起抗告，本院裁定如下：
    主  文
原裁定關於訴訟標的價額核定部分廢棄。
其他抗告駁回。
抗告訴訟費用關於駁回其他抗告部分，由抗告人負擔。　　
    理  由
一、抗告意旨略以：抗告人於原審係主張相對人侵害抗告人居住
    安寧之人格利益，而依民法第793條規定請求排除侵害，並
    聲明：相對人不得於其住所內製造蒸氣、一氧化碳及其他與
    此相類之氣體侵害抗告人居住之5樓房屋。依最高法院92年
    度台上字第164號及99年度台上字第2223號判決意旨，抗告
    人之主張係屬非因財產權涉訟，應依民事訴訟法第77條之14
    之規定徵收裁判費，則原審依同法第77條之12規定，裁定徵
    收第二審裁判費新臺幣（下同）2萬6002元，即有違誤。爰
    提起本件抗告，求為廢棄原裁定等語。
二、按訴訟標的之價額，由法院核定，民事訴訟法第77條之1第1
    項固定有明文；惟同法第77條之14第1項另規定：非因財產
    權而起訴者，徵收裁判費新臺幣（下同）3,000元，參其立
    法理由，所謂非因財產權而起訴，係指本於人格權或身分關
    係有所主張之訴訟。於他人居住區域發出超越一般人社會生
    活所能容忍之噪音，應屬不法侵害他人居住安寧之人格利益
    （最高法院92年台上字第164號裁判要旨參照）。人格權受
    侵害時，得請求法院除去其侵害，核係基於人格權被侵害之
    損害賠償方法，為非因財產權而起訴，應依同法第77條之14
    規定，徵收裁判費（最高法院99年度台上字第935號、105年
    度台抗字第236號裁定參照）。　　
三、查抗告人於原審起訴係主張：伊為新北市○○區○○路00號5樓
    房屋之所有權人，相對人則為正下方同號4樓房屋之住戶 ，
    因相對人使用之洗烘衣機安裝不當等因素，排出有味氣體及
    濃烈的白色煙霧侵入抗告人屋內，超出一般人社會生活所能
    容忍之範圍，嚴重妨害抗告人之居住安寧，爰依民法793條
    規定，請求相對人不得於其上開屋內製造蒸氣、一氧化碳及
    其他與此相類之氣體侵害抗告人居住之5樓房屋等語，此參
    其起訴狀及原審判決可知（見原審卷第13、15、188頁）。
    是抗告人稱其係主張相對人侵害其居住安寧之人格利益，而
    請求排除，即非無據。則揆之前述，本件應核屬非因財產權
    涉訟之事件，且應依民事訴訟法第77條之14第1項之規定，
    徵收裁判費，無核定訴訟標的價額之問題。原裁定核定本件
    上訴利益為165萬元，即有可議。抗告意旨指摘原裁定關於
    核定訴訟標的價額部分不當，求予廢棄，非無理由。至命補
    繳裁判費之裁定，為法院於訴訟程序進行中所為之裁定，依
    民事訴訟法第483條之規定，不得抗告。則抗告人併就原裁
    定命限期補繳裁判費用部分提起抗告，自非合法。惟原裁定
    核定訴訟標的價額部分既經廢棄，則該命補繳裁判費部分，
    即失所附麗，應由原法院另為處理，附此敘明。
四、據上論結，本件抗告一部為有理由，一部為不合法。依民事
    訴訟法第492條、第495條之1第1項、第444條第1項、第95條
    、第78條，裁定如主文。 　　
中　　華　　民　　國　　110 　年　　3 　　月　　18　　日
                    民事第六庭    
                        審判長法  官  陶亞琴
                              法  官  楊博欽
                              法  官  陳賢德
正本係照原本作成。
本裁定除以適用法規顯有錯誤為理由外，不得再抗告。如提起再
抗告，應於收受送達後10日內委任律師為代理人向本院提出再抗
告狀。並繳納再抗告費新臺幣１千元。
中　　華　　民　　國　　110 　年　　3 　　月　　18　　日
　　　　　　　　　　    　　　書記官  張佳樺